【裁判字號】    97,簡上,544
【裁判日期】    970930
【裁判案由】    違反保護令罪
【裁判全文】
臺灣高雄地方法院刑事判決             97年度簡上字第544號
上  訴  人
即  被  告  甲○○
上列上訴人因違反保護令罪案件，不服本院高雄簡易庭97年度審
簡字第2092號中華民國97年5 月9 日第一審簡易判決（聲請簡易
判決處刑案號：97年度偵字第10278 號），提起上訴，本院管轄
之第二審合議庭判決如下：
    主  文
原判決撤銷。
甲○○違反法院依家庭暴力防治法所為禁止實施家庭暴力之民事
通常保護令裁定，累犯，處有期徒刑貳月又拾伍日，如易科罰金
，以新臺幣壹仟元折算壹日。
    事  實
一、甲○○曾於民國93年間因公共危險案件，經本院以93年度交
    簡字第1432號判決判處有期徒刑4 月確定，於94年2 月22日
    易科罰金執行完畢。甲○○與乙○係夫妻，二人屬家庭暴力
    防治法第3 條第1 款所定之家庭成員。甲○○前因酗酒，基
    於傷害之犯意，手持刀柄或徒手毆打乙○之傷害行為，經乙
    ○聲請核發通常保護令，由本院於民國95年12月28日以95年
    度家護字第1663號核發民事通常保護令，保護令有效期間為
    1 年，裁定甲○○不得對乙○實施身體或精神上不法侵害之
    行為，本院並於96年12月28日以96年度家護聲字第107 號裁
    定將上開通常保護令之有效期間延長至97年12月27日。詎甲
    ○○明知有上揭民事通常保護令內容，竟基於違反上開保護
    令之犯意，於有效期間內之97年4 月2 日凌晨4 時30分，在
    高雄市○鎮區○○街25-1號2 樓住處，因與乙○發生爭執，
    遂徒手毆打乙○頭部及抓其雙手成傷（傷害部分未據告訴）
    ，對其實施身體上不法侵害之行為。
二、案經告訴人乙○訴由高雄市政府警察局前鎮分局報告臺灣高
    雄地方法院檢察署檢察官偵查後聲請簡易判決處刑。
    理  由
一、證人即告訴人乙○於警詢中所為陳述及卷附高雄市立民生醫
    院受理家庭暴力事件驗傷診斷書，被告、檢察官或引作為證
    據使用，或未聲明異議，依刑事訴訟法第159 條之5 第1 項
    、第2 項之規定，本院審酌該證據作成之情況，認為適當，
    應得為證據。
二、訊據上訴人即被告甲○○就上開事實坦承不諱，核與告訴人
    乙○於警詢時之指訴與本院審理時之證述相符，並有本院96
    年度家護聲字第107 號民事裁定1 份及告訴人所提出之高雄
    市立民生醫院受理家庭暴力事件驗傷診斷書影本在卷可稽，
    被告犯行堪予認定，應依法論科。
三、核被告所為，係犯家庭暴力防治法第61條第1 款之違反保護
    令罪。原審以被告罪證明確，予以論罪科刑，固非無見，惟
    查：1.被告業已取得告訴人乙○之原諒，此有告訴人於本院
    97年9 月23日審理期日之證述可稽，原審未及審酌上開情事
    ，尚有未合。2.原審判決認被告於97年4 月2 日凌晨4 時30
    分，在高雄市○鎮區○○街25-1號2 樓住處，因與乙○發生
    爭執，遂徒手毆打乙○頭部及抓其雙手成傷之行為，除犯家
    庭暴力防治法第61條第1 款之違反法院依（同法）第14條第
    1 項所為之禁止實施家庭暴力之裁定外，亦犯有家庭暴力防
    治法第61條第2 款之違反法院依（同法）第14條第1 項所為
    之禁止騷擾之行為之裁定。惟查家庭暴力防治法所指之家庭
    暴力，依該法第2 條第1 款，係指家庭成員間實施身體或精
    神上不法侵害之行為，所指騷擾，依該法第2 條第3 款，係
    指任何打擾、警告、嘲弄或辱罵他人之言語、動作或製造使
    人心生畏怖情境之行為，二者顯指不同之行為。本案被告於
    97 年4月2 日凌晨4 時30分，在高雄市○鎮區○○街25 -1
    號2 樓住處，因與告訴人乙○發生爭執，遂徒手毆打乙○頭
    部及抓其雙手成傷之行為，應係被告對告訴人實施身體上不
    法侵害之行為，僅構成家庭暴力防治法第61條第1 款之違反
    法院依（同法）第14條第1 項所為之禁止實施家庭暴力之裁
    定，原審疏未注意，將被告對告訴人實施身體上不法侵害之
    行為，認為亦屬騷擾行為，並認被告該等行為亦犯有家庭暴
    力防治法第61條第2 款之違反法院依（同法）第14條第1 項
    所為之禁止騷擾之聯絡行為之裁定，此一見解亦有未合。原
    判決既有上開可議之處，自應由本院將原判決撤銷改判。
四、查被告曾於93年間因公共危險案件，經本院以93年度交簡字
    第1432號判決判處有期徒刑4 月確定，於94年2 月22日易科
    罰金執行完畢乙節，有臺灣高等法院被告前案紀錄表1 份附
    卷可稽，其於有期徒刑執行完畢後，5 年以內故意再犯本件
    有期徒刑以上之罪，為累犯，應依刑法第47條第1 項規定，
    加重其刑。爰審酌被告前有違反保護令前科，甫經臺灣高雄
    地方法院檢察署檢察官於96年3 月29日以被告取得被害人乙
    ○原諒而依職權為不起訴，本件又犯同種犯行，顯然無視於
    本院所核發之前揭民事保護令於案發當時尚有效存在之事實
    ，並恣意加以違反，致告訴人受有身體及精神上之痛苦，所
    為實無可取，惟念被告已得告訴人乙○宥恕，被告行為構成
    累犯，及其犯罪之動機、目的、手段等一切情狀，量處如主
    文所示之刑，復斟酌本案之犯罪情節，被告之智識程度及經
    濟狀況等情，諭知以新臺幣1,000 元折算1 日之易科罰金折
    算標準，以資懲儆。另被告上訴理由雖請求本院諭知緩刑或
    改處易服勞役（罰金）云云，惟查被告本件犯罪行為既構成
    累犯，自不符宣告緩刑之要件，本院自無從為緩刑之諭知。
    另如上所述，被告在為本件違反保護令罪之行為，已曾有另
    一違反保護令罪之行為甫經臺灣高雄地方法院檢察署檢察官
    依職權為不起訴處分，卻不思改過再為本件犯行，本院認亦
    不宜變更主刑之種類致輕縱犯罪，故被告所為請求顯無理由
    ，並予述明。
據上論斷，應依刑事訴訟法第455 條之1 第1 項、第3 項、第36
9 條第1 項前段、第364 條、第299 條第1 項前段、家庭暴力防
治法第61條第1 款，刑法第11條前段、第47條第1 項、第41條第
1 項前段，判決如主文。
本案經檢察官林永富到庭執行職務。
中    華    民    國    97    年    9    月     30     日
                  刑事第九庭  審判長法  官  陳建和
                                    法  官  毛妍懿
                                    法  官  黃紀錄
以上正本證明與原本無異。
不得上訴。
中    華    民    國    97    年    9    月     30     日
                                    書記官  林志衡
附錄法條：
家庭暴力防治法第61條
違反法院依第14條第1 項、第16條第3 項所為之下列裁定者，為
本法所稱違反保護令罪，處3 年以下有期徒刑、拘役或科或併科
新臺幣10萬元以下罰金：
一、禁止實施家庭暴力。
二、禁止騷擾、接觸、跟蹤、通話、通信或其他非必要之聯絡行
    為。
三、遷出住居所。
四、遠離住居所、工作場所、學校或其他特定場所。
五、完成加害人處遇計畫。


司法院資訊處製作；財團法人民間司法改革基金會備份。
